臺灣臺北地方法院民事判決　　　　　　　94年度訴字第6440號
原　　　告　第一商業銀行股份有限公司
法定代理人　丁○○
訴訟代理人　戊○○
被　　　告　一達科技有限公司
兼法定代理人
　　　　　　甲○○
被　　　告　丙○○
　　　　　　乙○○
當事人間請求清償借款事件，經本院於中華民國九十四年十二月
二十日言詞辯論終結，判決如下：
    主      文
被告應連帶給付原告新台幣陸拾萬捌仟零肆拾陸元，及自民國
九十四年六月三十日起至清償日止，按年息百分之七點八一計算
之利息，並自民國九十四年七月三十一日起至民國九十五年一月
三十日止，按上開利率百分之十，另自民國九十五年一月三十一
日起至清償日止，按上開利率百分之二十計付違約金。
訴訟費用由被告連帶負擔。
    事實及理由
甲、程序方面：
一、兩造業於約定書第十三條約定合意以本院為第一審管轄法院
    ，有約定書在卷可稽，故本院自有管轄權，合先敘明。
二、本件被告丙○○經合法通知，未於言詞辯論期日到場，核無
    民事訴訟法第三百八十六條所列各款情形，應依原告之聲請
    ，由其對被告丙○○部分一造辯論而為判決。
乙、得心證之理由：
一、原告主張：被告一達科技有限公司於民國93年 4月29日邀同
    其餘被告為連帶保證人，而於93年 4月30日向原告借用新台
    幣（下同）400,000元、600,000元，依年金法按月平均攤還
    本息，約定利息按原告基準利率加年息 4.2﹪計算，若未按
    期還款時，其逾期清償在六個月以內者，按上開利率10﹪，
    超過六個月者，超過部分按上開利率20﹪計付違約金，清償
    期為94年 4月30日。詎被告在屆清償期後，並未依約還款，
    屢向被告催討，均置之不理，為此爰依消費借貸及連帶保證
    契約之法律關係，起訴請求被告連帶返還借款本息及違約金
    等語。並聲明：如主文所示。
二、被告方面：
  (一)被告丙○○未於言詞辯論期日到場，亦未提出書狀作何聲明
    或陳述。
  (二)被告一達科技有限公司、甲○○則抗辯：對於原告主張之事
    實沒有意見等語，並聲明：原告之訴駁回。
  (三)被告乙○○則以：其雖有在保證書、約定書對保簽章處簽名
    ，該等文書上印文亦係同意由被告一達科技有限公司代為刻
    製者，但其並未在借據、保證書、約定書立約人處簽名，簽
    名時雖對於被告一達科技有限公司要向原告借款一事知情，
    但並不知道係要擔任連帶保證人，對於借款金額亦無所知等
    語，資為抗辯。並聲明：原告之訴駁回。
三、本件原告主張如前一所述之事實，已據其提出借據、約定書
    、保證書為證。被告丙○○經於相當時期受合法之通知，而
    於言詞辯論期日不到場，亦未提出準備書狀爭執，依民事訴
    訟法第二百八十條第三項準用第一項規定，視同對原告主張
    之前述事實為自認；被告一達科技有限公司、甲○○則表示
    沒有意見而為自認，是依上開證物，自堪信原告主張為真實
    。
四、雖被告乙○○以前開情詞置辨，然查：
  (一)依民事訴訟法第三百五十七條規定：「私文書應由舉證人證
    其真正。但他造於其真正無爭執者，不在此限。」，被告乙○○既已自認有在約定書、保證書對保簽章欄處簽名，且其
    上蓋用之印文為其同意共同被告一達科技有限公司刻製者等
    情無訛（見本院94年12月20日言詞辯論筆錄第 2頁），故前
    揭保證書、約定書形式上為真正，具有形式證據力，首堪認
    定。
  (二)次查，被告乙○○簽名之對保簽章欄係位在保證書「連帶保
    證人」簽名處上方，位置緊接，此觀諸卷附之保證書即可得
    知。再參以，被告乙○○在前述本院言詞辯論期日自陳其在
    上開文書簽名當時已為成年人、學歷為高中畢業，且在被告
    一達科技有限公司任職業務經理職務達二年餘，又對於被告
    一達科技有限公司當時係欲向原告借款乙事明確知悉等情，
    其既為有相當社會經驗、智識之人，對於所簽立之文書內容
    為保證書乙節，應可明知。故其辯稱不知係要擔任被告一達
    科技有限公司之連帶保證人云云，顯不足取。
  (三)次依最高法院七十七年台上字第九四三號判例意旨所述：「
    保證人與債權人約定就債權人與主債務人間所生一定債之關
    係範圍內之不特定債務，預定最高限額，由保證人保證之契
    約，學說上稱為最高限額保證。此種保證契約如定有期間，
    在該期間內所生約定範圍內之債務，不逾最高限額者，均為
    保證契約效力所及；如未定期間，保證契約在未經保證人依
    民法第七百五十四條規定終止或有其他消滅原因以前，所生
    約定範圍內之債務，亦同。故在該保證契約有效期間內，已
    發生約定範圍內之債務，縱因清償或其他事由而減少或消滅
    ，該保證契約依然有效，嗣後所生約定範圍內之債務，於不
    逾最高限額者，債權人仍得請求保證人履行保證責任。」，
    按被保證之主債務，固應於保證成立之前發生，但無須為現
    實的發生，以已有發生之基礎，而將來可發生者為已足，是
    將來可發生之債務，亦可作為保證之主債務；又將來之債務
    之數額亦不以現實具體決定為必要，祗定其最高限額即可，
    學說上稱之為最高限額保證，此與保證債務之從屬性原則尚
    屬無違，為實務所承認。經查，被告乙○○與原告所簽訂之
    保證書約定：「連帶保證人…乙○○…保證一達科技有限公
    司（以下簡稱債務人）對貴行（即原告）所負之一切債務，
    以本金新台幣伍佰萬元正為限額，願與債務人連帶負全部償
    付之責任，並由每一保證人負單獨清償全部之責」，所保證
    之債務種類為被告一達科技有限公司現在（包含過去所負現
    在尚未清償）及將來對原告所負借款、票據、墊款、保證等
    債務，有保證書在卷可稽。據此，被告乙○○與原告所成立
    之保證契約類型為首揭說明所指之最高限額保證，堪以認定
    。次查，原告主張對於被告一達科技有限公司之借款債權皆
    係成立於最高限額保證契約生效之後，且種類為最高限額保
    證債務之範圍，此對照原告提出之借據，即可查得。是以，
    被告乙○○雖未於兩份借據上另行簽名擔任連帶保證人，然
    因其與原告間已存有前開最高限額保證契約，故如一所述之
    借款債務自在被告乙○○所應負之保證責任範圍內。被告乙○○上開所辯，洵屬無據，其仍應就此等借款債務與被告一
    達科技有限公司、甲○○、丙○○負連帶清償責任。
五、從而，原告依消費借貸及連帶保證契約請求被告連帶給付借
    款如主文第一項所示，為有理由，應予准許。
六、本件為判決之基礎已臻明確，兩造其餘之陳述及所提其他證
    據，經本院斟酌後，認為均於判決之結果無影響，亦與本案
    之爭點無涉，自無庸逐一論述，併此敘明。
丙、結論：原告之訴為有理由，並依民事訴訟法第三百八十五條
    第一項前段、第八十五條第二項，判決如主文。
中　　華　　民　　國　　94　　年　　12　　月　　30　　日
                  民事第三庭  法  官  賴錦華
正本係照原本作成
如對本判決上訴，須於判決送達後廿日內向本院提出上訴狀
中　　華　　民　　國　　94　　年　　12　　月　　30　　日
                              書記官  林桂玉
